臺灣苗栗地方法院刑事判決　　　　　　　 96年度易字第239號
公　訴　人　臺灣苗栗地方法院檢察署檢察官
被　　　告　乙○○
　　　　　　　　　　（另案羈押於台灣台中看守所）
指定辯護人　本院公設辯護人戊○○
上列被告因竊盜案件，經檢察官提起公訴（95年度偵字第5907號
），本院合議庭裁定由受命法官獨任進行簡式審判程序，判決如
下：
    主  文
乙○○犯攜帶兇器竊盜罪，處有期徒刑參月，扣案之老虎鉗壹支
沒收。又犯攜帶兇器竊盜罪，處有期徒刑參月，扣案之老虎鉗壹
支沒收。又犯攜帶兇器竊盜罪，處有期徒刑參月，扣案之老虎鉗
壹支沒收。又犯攜帶兇器竊盜罪，處有期徒刑參月，扣案之老虎
鉗壹支沒收。應執行有期徒刑捌月，扣案之老虎鉗壹支沒收。
    事  實
一、乙○○曾於27歲時發生重大車禍，而罹患精神分裂症，其因
    精神障礙致辨識行為違法或依其辨識而行為之能力較常人顯
    著減低。竟意圖為自己不法之所有，基於竊盜之犯意，攜帶
    客觀上足以對他人生命、身體、安全構成威脅，可供為兇器
    使用之老虎鉗1 支，以剪斷電線之方式，分別於附表所示之
    時間，騎乘腳踏車前往附表所示之地點，竊取如附表所示甲
    ○○等人之電線。嗣乙○○將其於95年11月28日竊得之電線
    以火燒烤，剝除塑膠皮，取出銅線置於肥料袋內，於同日下
    午3 時許，由不知情之王林麒騎乘車號IHS-933 號機車，搭
    載乙○○及拔除塑膠皮後之裸銅線，準備載至資源回收場販
    售時，在苗栗縣苑裡鎮泰田里122 號旁泰田八路，為警查獲
    ，並扣得乙○○所有供行竊用之老虎鉗1 支及上開竊得之物
    品，始查悉上情。
二、案經苗栗縣警察局通霄分局報請臺灣苗栗地方法院檢察署檢
    察官偵查起訴。
    理  由
一、上開事實，業據被告於警詢、偵訊及本院審理時，坦承不諱
    ，核與被害人甲○○、丙○○、己○○、丁○○於警詢指訴
    失竊情節相符（見95年度偵字第5907號卷第15至17、53至55
    背面）。此外，復有苗栗縣警察局通霄分局扣押筆錄、扣押
    物品目錄表各1 份、贓物認領保管單共3 紙、贓物及失竊現
    場照片共9 張、台灣苗栗地方法院檢察署96年度保管字第12
    6 號扣押物品清單1 紙（見同上偵卷第18至22、27至30、56
    至59頁）附卷可佐。被告自白與事實相符，足堪採信。本件
    事證明確，被告犯行洵堪認定。
二、查被告於臺灣台中地方法院96年度訴字第475 號強盜案件審
    理時，曾將被告送請行政院衛生署草屯療養院進行精神鑑定
    ，依據精神鑑定報告書記載，被告於27歲時發生重大車禍，
    曾因此生命垂危、昏迷數日，該院鑑定結論為：「綜合所述
    邱員之過去生活史、疾病史、實驗室檢查、身體檢查與精神
    狀態檢查等結果，本院認為其診斷為精神分裂症，緩解中。
    衡諸邱員過去病史和鑑定過程所蒐集之資料，顯示邱員當時
    對於外界事務以及行為雖有相當程度的了解，但因受其聽幻
    覺與思考障礙等精神症狀影響，使之對於事物的判斷力較弱
    ，對壓力與挫折之忍受度較低，整體現實判斷力受其精神障
    礙而有能力降低之情事。因此本院認定其犯罪行為時之精神
    狀態於辨識其行為違法或欠缺依其辨識行為之能力有顯著降
    低。」此有臺灣台中地方法院中院彥刑敬96訴475 字第4778
    4 號函後附之行政院衛生署草屯療養院96年4 月17日草療精
    字第2537號函送之精神鑑定報告書及行政院衛生署苗栗醫院
    病歷影本各1 份（見本院卷第50至60頁），堪認被告確罹精
    神分裂症，且因此精神障礙事由，致使被告依其辨識而行為
    之能力顯著減低，而為本件犯行。
三、至辯護人雖辯稱，就被告所為附表所示編號2 至4 事實部分
    ，被告的行為時間密集，行為地點亦均相近，顯係基於單一
    犯意而為持續犯罪行為，應認屬包括一罪等語。惟按連續犯
    在本質上原屬數罪，於連續犯之規定廢除後，對於先前實務
    上以連續犯予以處理之案件，應視具體個案，除對於合乎接
    續犯或包括的一罪之情形，認其構成單一之犯罪外，應認係
    數罪併罰（最高法院95年度臺上字第4112號判決要旨參照）
    。次按如數行為於同時同地或密切接近之時地實施，侵害「
    同一之法益」，各行為之獨立性極為薄弱，依一般社會健全
    觀念，在時間差距上，難以強行分開，在刑法評價上，以視
    為數個舉動之接續施行，合為包括之一行為予以評價，較為
    合理，則屬接續犯，而為包括之一罪，最高法院著有86年台
    上字第3295號判例要旨可參。換言之，除被竊盜之客體在客
    觀上可視為屬於「同一」監督權範圍外，須侵害「同一」之
    法益，且各行為之獨立性極為薄弱，依一般社會健全觀念，
    在時間差距上，難以強行分開，始足成立接續犯。本案被告
    先後為如附表所示編號2 至4 之竊盜犯行，雖係每件犯罪時
    間相隔約1 小時，惟因其於不同之地點竊盜，故其主觀上對
    於本案行竊物品分屬「不同一人」所有一節，應有所認識，
    從外觀上可知乃屬「不同」被害人之財物，係侵害「不同」
    之財產法益，其顯係基於個別之犯意而分別起意行竊，客觀
    上亦難認密切，此核與接續犯之要件尚屬有間。從而，上開
    被告所為如附表所示編號2 至4 之加重竊盜行為，即不得以
    接續犯之包括一罪論擬，而應予分論併罰，附此敘明。
四、核被告所為如附表所示4 次之犯行，均係犯刑法第321 條第
    1 項第3 款之攜帶兇器加重竊盜罪。被告所為4 次加重竊盜
    犯行，其犯意各別，行為互殊，應分論併罰。又被告於行為
    時因精神障礙致依其辨識而行為之能力顯著減低，均應依刑
    法第19條第2 項之規定，減輕其刑。爰審酌被告所為犯罪之
    動機、目的尚屬單純，所用手段、所生危害尚輕，犯罪所得
    甚微及於犯罪後能坦承犯行，犯後態度良好等一切情狀，量
    處如主文所示之刑，以資懲儆。至扣案之老虎鉗1 支，係被
    告所有，且供犯罪所用之物，業據被告供述明確，爰依刑法
    第38條第1 項第2 款規定宣告沒收。
據上論斷，應依刑事訴訟法第273 條之1 第1 項、第299 條第1
項前段，刑法第321 條第1 項第3 款、第51條第5 款、第19條第
2 項、第38條第1 項第2 款，判決如主文。
本案經檢察官黃俊鳴到庭執行職務。
中　　華　　民　　國　　96 　　年　　5　　月　　30　　日
                  刑事第三庭    法　官  吳國聖
以上正本與原本無異。
如不服本判決，應於判決送達後10日內向本院提出上訴狀（應附
繕本）。告訴人或被害人如對於本判決不服者，應具備理由請求
檢察官上訴，其上訴期間之計算係以檢察官收受判決正本之日期
為準。
                                書記官  歐明秀
中　　華　　民　　國　　96　　年　　5 　　月　　31　　日
附表：
┌──┬─────┬─────┬───┬──────────┐
│編號│犯罪時間  │犯罪地點  │被害人│所得財物            │
├──┼─────┼─────┼───┼──────────┤
│ 1  │95年11月中│苗栗縣苑裡│甲○○│電線2 條約10公尺（已│
│    │旬某日上午│鎮舊社里4 │      │變賣予舊裡鎮舊社里地│
│    │9時許     │鄰38號屋外│      │區之舊貨商，得款新臺│
│    │          │          │      │幣200元）。         │
├──┼─────┼─────┼───┼──────────┤
│ 2  │95年11月28│苗栗縣苑裡│丙○○│電線2條約20公尺。   │
│    │日上午10時│鎮南勢里4 │      │                    │
│    │許        │鄰56號屋外│      │                    │
├──┼─────┼─────┼───┼──────────┤
│ 3  │95年11月28│苗栗縣苑裡│己○○│電線2條約20公尺。   │
│    │日上午11時│鎮南勢里10│      │                    │
│    │許        │鄰122-2 號│      │                    │
│    │          │旁之飲料販│      │                    │
│    │          │賣機      │      │                    │
├──┼─────┼─────┼───┼──────────┤
│ 4  │95年11月28│苗栗縣苑裡│丁○○│電線約10公尺。      │
│    │日下午2時 │鎮玉田里1 │      │                    │
│    │許        │鄰農田旁抽│      │                    │
│    │          │水機房外  │      │                    │
└──┴─────┴─────┴───┴──────────┘
附錄論罪法條：
刑法第321條（加重竊盜罪）
犯竊盜罪而有左列情形之一者，處6 月以上、5 年以下有期徒刑
：
一、於夜間侵入住宅或有人居住之建築物、船艦或隱匿其內而犯
    之者。
二、毀越門扇、牆垣或其他安全設備而犯之者。
三、攜帶兇器而犯之者。
四、結夥三人以上而犯之者。
五、乘火災、水災或其他災害之際而犯之者。
六、在車站或埠頭而犯之者。
前項之未遂犯罰之。
